【裁判字號】    89,上訴,936
【裁判日期】    890425
【裁判案由】    毒品危害防制條例
【裁判全文】
臺灣高等法院刑事判決                  八十九年度上訴字第九三六號
    上  訴  人  臺灣桃園地方法院檢察署檢察官
    上  訴  人
    即  被  告  丁○○
    選任辯護人  鐘律師
    被      告  丙○○
                乙○○
    共      同
    指定辯護人  甲○公設辯護人
右上訴人，因被告違反毒品危害防制條例案件，不服臺灣桃園地方法院八十八年度訴
字第一三三八號，中華民國八十九年一月十四日第一審判決（起訴案號：臺灣桃園地
方法院檢察署八十八年度偵字第一四五八二號）提起上訴，甲○判決如左：
    主      文
上訴駁回。
    事      實
一、丁○○曾違反麻醉藥品管理條例案件，於民國八十七年八月二十八日經原審法院
    判處有期徒刑三月，於八十八年一月二十八日易科罰金執行完畢，尚不知悔改。
    復基於營利販賣之概括犯意，以其所有之門號0000000000號行動電話
    機一具充為連絡販毒之工具，自八十八年七月中旬某日起至同年九月五日止，在
    桃園縣中壢市○○路「裴翠宮廷」社區門口，每次均以重約０‧四公克索價新台
    幣（下同）二千元之量、價，連續十次販賣第一級毒品海洛因予丙○○及乙○○
    施用（陳、林二人涉嫌施用毒品部分，檢察官另案處理），從中牟利。復承其既
    有販賣營利之概括犯意，於同年九月八日上午八時許，在高雄市之「傳家保齡球
    館」前，向綽號「小林」之成年男子，以十萬元之價格販入第一級毒品海洛因（
    嗣後經其分裝成十四包，合計淨重五五‧五四公克，包裝重四‧五三公克，純度
    五一‧八八％，純質淨重二八‧八一公克），待價而沽。嗣八十八年九月九日下
    午五時十分許，丁○○在桃園縣桃園市○○○街九十巷十二號二樓分裝毒品之際
    ，為警查獲，當場扣得前述已分裝完妥備供販售之海洛因十四包及其所有供販賣
    毒品所用之分裝袋一百七十五個。
二、案經桃園縣警察局八德分局報請台灣桃園地方法院檢察署檢察官偵查起訴。
    理      由
壹、上訴人即被告丁○○部分：
一、訊據被告丁○○，坦承於八十八年九月八日上午八時許，在高雄市之「傳家保齡
    球館」前，以十萬元之價格向綽號「小林」之男子購買海洛因，嗣並攜往上址分
    裝等情不諱，復有如事實欄所載之證物扣案可稽，扣案之白粉十四包經送驗結果
    ，確係海洛因（合計淨重五五‧五四公克，包裝重四‧五三公克，純度五一‧八
    八％，純質淨重二八‧八一公克），有法務部調查局（八八）00000000
    0號鑑定通知書一紙在卷足憑。至其雖矢口否認販賣毒品犯行，且辯稱伊心情不
    好，才買海洛因係備供自行施用云云。惟查被告丁○○如何自八十八年七月間起
    至同年九月五日止，利用其所有之門號0000000000號行動電話機充為
    連絡販賣事宜之工具，在桃園縣中壢市○○路「裴翠宮廷」社區門口，每次均以
    重約０‧四公克索價二千元之量、價，先後販賣海洛因予丙○○及乙○○共十次
    ，陳、林二人係合資一起向丁○○購買等各情，分據同案被告丙○○、乙○○於
    警訊及原審調查時，指證甚明，且被告丁○○於警訊亦自承：「（扣案之海洛因
    ）是在高雄向一位綽號「小林」之男子購得的：：：（你購買來的海洛因如何處
    理？）大部分都是丙○○向我購買海洛因較多：：：丙○○、乙○○他們二人是
    一起向我購買毒品海洛因：：：０‧四公克的海洛因賣給他們（指丙○○、乙○○）二人二千元，我大概賣給他們十餘次：：：丙○○、乙○○是從今（八十八
    ）年七月份開始向我購買海洛因，交貨地點在中壢市○○路「裴翠宮廷」那裡：
    ：：我本身沒有吸食海洛因：：：他們二人是打0000000000我的行動
    電話向我購買海洛因的」（見偵卷第九頁反面、第十頁及反面），復於偵查中供
    認：「我沒有吸海洛因，我只有在販賣：：：從今年七月中旬開始（販賣），在
    中壢地區賣，一包０‧四公克賣二千元，賣給：：：丙○○、乙○○等人」（見
    偵卷第二九頁反面、第三十頁）等語，其供承販賣海洛因予陳、林二人之時、地
    、次數、連繫方式、金額、數量及陳、林二人係一起購買等情，核均與乙○○、
    丙○○分別指證相符，自可採為論罪之依據。又被告丁○○購入扣案之海洛因係
    備供販售乙節，業據被告丁○○於警訊供明（見偵卷第九頁反面），況被告丁○○迭於警訊及偵查中均供稱其本身並無施用海洛因等語，其被警查獲後經採尿送
    驗，尿液係呈鴉片類陰性反應，有台灣檢驗科技股份有限公司濫用藥物尿液檢驗
    報告書一紙在卷可佐，足見被告丁○○無施用海洛因之習慣。再者，被告丁○○
    購買海洛因之資金係向友人借用，亦據被告丁○○於原審調查時供明（見原審八
    十八年十二月七日訊問筆錄），既猶須借錢，則其手頭之拮据，由此可見。衡以
    廖女既無施用海洛因之習慣，竟又特向他人籌借十萬元之鉅資購入非其所需之大
    量海洛因，無非欲在經濟窘困之情況下，另闢蹊徑廣拓財源，藉以轉售牟利，扣
    案之海洛因係其備供轉售始予販入之情甚明。被告丁○○空言否認販毒犯行，並
    辯稱扣案之海洛因係備供自行施用云云，乃卸責之詞，並非可採。次查，同案被
    告丙○○、乙○○每次一起向丁○○購買海洛因之金額均為二千元乙節，業據被
    告丁○○於警訊及偵查中，以及乙○○於警訊及原審調查時，分別供明或述明，
    互核一致，堪予採信，惟丙○○於原審調查時稱曾有一次係購買三千元云云（見
    原審八十八年十二月七日訊問筆錄），與二千元不符，諒屬因時隔稍久致記憶模
    糊所致。末查，被告丁○○係以十萬元之價格販入扣案之海洛因，經換算，其每
    ０‧四公克之成本不過為七百二十元左右，然其係以二千元之價格銷售，顯可盈
    取厚利，據此，足證被告丁○○係藉販賣海洛因以牟取利益而具有營利之意圖。
    事證明確，被告丁○○之犯行，堪以認定。
二、核被告丁○○所為，係犯毒品危害防制條例第四條第一項之販賣第一級毒品罪，
    其先後多次犯行，時間緊接，基本構成要件相同，顯係基於概括犯意反覆為之，
    應依連續犯之規定以一罪論，惟販賣第一級毒品之法定本刑死刑及無期徒刑部分
    ，依法不得加重其刑。至其販賣前後持有海洛因之低度行為，應為販賣之高度行
    為吸收，不另論罪。其於八十八年九月八日，為供轉售而向「小林」販入海洛因
    之該次販毒犯行，雖未據公訴人起訴，惟此與公訴人已起訴論罪部分，有連續犯
    裁判上一罪之關係，為起訴效力所及，自得併予審理。又其有如事實欄所載之犯
    罪科刑執行情形，有台灣桃園地方法院檢察署刑案資料查註紀錄表一份附卷可憑
    。其受有期徒刑執行完畢後，於五年內再犯有期徒刑以上之本罪，應論以累犯，
    惟本罪之法定本刑死刑及無期徒刑部分，依法不得加重其刑。
三、原審關於被告丁○○部分，援引毒品危害防制條例第四條第一項、第十八條第一
    項前段、第十九條第一項，刑法第十一條、第五十六條、第四十七條、第三十七
    條第一項、第三項之規定，論以丁○○連續販賣第一級毒品，累犯，並審酌丁○○犯罪之動機、目的、次數、已販售之價量、可牟取不法利益之多寡、所生危害
    及犯後態度等一切情狀，量處無期徒刑（最低刑）並宣告褫奪公權終身，同時敘
    明扣案備供販賣之第一級毒品海洛因十四包（合計淨重五五‧五四公克，包裝重
    四‧五三公克，純度五一‧八八％，純質淨重二八‧八一公克），諭知沒收銷燬
    之。扣案分裝袋一百七十五個，據同案被告乙○○於原審調查時證稱：那裡有秤
    子及剪刀，廖女拿出海洛因及「分裝袋」在丙○○友人那裡分裝等語，既為廖女
    取出顯見係其所有，為供分裝販毒所用之物，併予宣告沒收。另未扣案之門號0
    000000000號行動電話機一具，亦為供丁○○販毒所用之物，廖女於原
    審審理時並承明該行動電話屬其所有，與未扣案之販毒所得新台幣二萬元，均應
    依毒品危害防制條例第十九條第一項規定，諭知沒收，如全部或一部不能沒收時
    ，追徵其價額或以其財產抵償之。至扣案之剪刀一支、電子秤一個、分裝器二支
    及針筒一支，則為原置上址分裝場所內之物，此據丙○○、乙○○於原審調查、
    審理時述明，應屬屋主即綽號「菁仔」之人所有，自不得宣告沒收。復以公訴意
    旨另指被告丁○○並曾連續多次販賣第一級毒品海洛因予綽號「冬瓜」、「小白
    」，因認其此部分亦涉有毒品危害防制條例第四條第一項之罪嫌云云。經查，此
    部分僅有丁○○之自白，惟被告之自白不得作為認定有罪之惟一證據，法有明定
    ，然亦查無該「冬瓜」、「小白」之年籍、姓名、住居所等資料，無從據以傳訊
    以佐證丁○○自白之真實性，自不得僅據自白即認其有此部分犯行，另丙○○於
    警訊固指陳：我親自在裴翠宮庭門口向丁○○購買海洛因時，還有很多我不認識
    之人向丁○○購買毒品云云（見偵卷第十六頁），惟據其於原審調查時稱：
    沒有（親眼看見丁○○賣海洛因給他人），只是聽說，我是在交易時，有人走過
    來與她講話等語，顯然其未曾親眼目睹廖女販售毒品予他人之情事，可見其於警
    訊所陳純係道聽途說之傳聞或推測之詞，不足為憑。綜述，本件並不能證明丁○○有此部分販毒犯行，惟公訴人既認此與前開經甲○論罪部分有連續犯裁判上一
    罪之關係，不另為無罪之諭知。認事用法，均無違誤。被告丁○○上訴否認販賣
    毒品犯行云云，核無理由，應予駁回。
貳、被告丙○○、乙○○部分：
一、上訴人於原審公訴意旨略以：被告丙○○、乙○○於八十八年九月九日下午五時
    十分許，於丁○○在桃園縣桃園市○○○街九十巷十二號二樓分裝海洛因時，幫
    助丁○○修剪分裝袋以販賣海洛因，因認丙○○、乙○○二人係涉犯幫助販賣第
    一級毒品罪嫌云云。
二、訊之被告丙○○、乙○○均否認有幫助丁○○販毒行為，經查，陳、林二人修剪
    分裝袋之時點既在丁○○備供出售而販入海洛因之販毒行為完成之後，渠等對該
    販入部分之販毒行為即未曾提供任何助力，再者，縱令渠二人修剪分裝袋係有利
    於廖女爾後販賣毒品犯行之實施，然丁○○既未開始著手於出售即為警查獲，被
    告丙○○、乙○○單純修剪分裝袋行為，尚難令丙○○、乙○○二人繩以幫助販
    毒之刑責，自不能以一同被警方查獲，推定有幫助他人犯罪之故意。此外復查無
    其他積極證據足證被告丙○○、乙○○有如公訴意旨所述之幫助販賣第一級毒品
    犯行，應認不能證明被告丙○○、乙○○犯罪。
三、上訴人即檢察官上訴意旨略以：被告二人在丁○○繼續實施販賣毒品行為中提供
    助力幫助修剪分裝袋，即構成犯罪云云，指摘原判決上開部分不當，求予撤銷改
    判。經查被告丙○○、乙○○行為，尚不成立幫助販賣第一級毒品罪，如前所述
    。其上訴非有理由，應予駁回。
據上論斷，應依刑事訴訟法第三百六十八條，判決如主文。
本案經檢察官施良波到庭執行職務。
中     華     民     國    八十九   年       四       月     二十五     日
                             臺灣高等法院刑事第四庭
                                 審判長法  官  蔡  永  昌
                                       法  官  徐  昌  錦
                                       法  官  許  宗  和
右正本證明與原本無異。
如不服本判決應於收受送達後十日內向甲○提出上訴書狀，其未敘述上訴之理由者並
得於提起上訴後十日內向甲○補提理由書（均須按他造當事人之人數附繕本）。
                                       書記官  林  麗  觀
中     華     民     國    八十九   年       四       月     二十七     日
附錄：本案論罪科刑法條全文
毒品危害防制條例第四條第一項
製造、運輸、販賣第一級毒品者，處死刑或無期徒刑；處無期徒刑者，得併科新臺幣
一千萬元以下罰金。


司法院資訊處製作；財團法人民間司法改革基金會備份。
